【裁判字號】    99,訴,881
【裁判日期】    990907
【裁判案由】    侵權行為損害賠償
【裁判全文】
臺灣板橋地方法院民事判決               99年度訴字第881號
原      告  甲○○
被      告  乙○○
上列當事人間請求侵權行為損害賠償事件，原告提起附帶民事訴
訟（99年度附民字第10號），經本院刑事庭移送前來，本院於民
國99年8月24日言詞辯論終結，判決如下：
    主      文
被告應給付原告新臺幣壹拾貳萬元，及自民國九十九年一月二十
四日起至清償日止，按週年利率百分之五計算之利息。
原告其餘之訴駁回。
訴訟費用由被告負擔百分之六十，餘由原告負擔。
本判決第一項得假執行。但被告如以新臺幣壹拾貳萬元為原告預
供擔保後，得免為假執行。
    事實及理由
一、程序方面：
    原告起訴原係請求被告應給付原告新臺幣（下同）60萬元，
    及自民國99年1月6日起至清償日止之法定遲延利息。惟於本
    件訴訟進行中之99年7 月21日將上開本金部分之請求減縮為
    20萬元，核與民事訴訟法第255條第1項第2、3款之規定無違
    ，自應准許。
二、原告主張：被告於98年7月3日下午2 時許，在臺北縣新莊市
    ○○街46巷20號前，基於傷害之意徒手毆打原告，使原告受
    有眼瞼及眼周區之挫傷、眼球挫傷、續發性非感染性虹膜睫
    狀體炎及眼前房出血等傷害。被告上開傷害犯行，經臺灣板
    橋地方法院檢察署（下稱板橋地檢署）檢察官以98年度偵字
    第20893 號傷害案件（下稱相關刑案偵查）聲請簡易判決處
    刑，本院刑事庭98年度簡字第8129號傷害案件（下稱相關刑
    案一審）認本件被告傷害犯行明確，因而判處有期徒刑4 月
    ，本件被告不服提起上訴，經本院管轄刑事簡易訴訟第二審
    程序之合議庭以98年度簡上字第1596號案件（下稱相關刑案
    二審）判決上訴駁回確定，是被告傷害原告之身體，為此原
    告依侵權行為之法律關係提起本件訴訟。並聲明：被告應給
    付原告20萬元，即自99年1月6日起至清償日止依週年利率5%
    計算之利息。
三、被告則以：被告於98年7月3日下午2 時許，在被告住家樓上
    聽見家中飼養之土狗於樓下哀嚎，被告立即至陽台查看，發
    現原告正在打狗，被告出聲制止，惟原告置之不理，被告不
    得已始趕赴樓下，原告竟出口辱罵被告，被告始激於義憤對
    原告揮拳，以阻止原告持續謾罵，是本件被告傷害原告之動
    機係因原告打狗及言語辱罵被告而激於義憤，而本件損害之
    發生或擴大，原告亦與有過失，應負50% 之過失責任。次以
    被告僅揮一拳，是傷害手段尚屬輕微，且原告傷勢並不嚴重
    ，所受痛苦程度不高，且被告未持任何器具，係徒手為之，
    客觀上亦非屬危險。再者，被告僅係臺北市立內湖國民中學
    畢業，無一技之長，亦無財產，98年度僅有所得57,382元，
    復因被告處於經濟上之弱勢，相關刑案二審判處被告有期徒
    刑4 月，惟被告根本無力易科罰金，目前正在臺北縣立殯儀
    館服社會役以代刑罰之執行，請求減輕被告精神賠償之金額
    等情為辯。並聲明：（一）原告之訴駁回。（二）如受不利
    判決，願供擔保請准免為假執行。
四、原告主張被告對其毆打，因而致原告受有眼瞼及眼周區之挫
    傷、眼球挫傷、續發性非感染性虹膜睫狀體炎及眼前房出血
    等傷害之侵權行為事實，業據其於相關刑案提出診斷證明書
    、相片附卷可稽，並為被告所不爭執；被告雖以：係因原告
    毆打被告家中飼養之狗，在被告出言制止後非但不予停止，
    更以粗話辱罵被告，被告係激於義憤始毆打原告，是原告就
    本件損害之發生或擴大與有過失，應負50% 之過失責任等情
    為辯，非惟原告所否認，且被告此部分之抗辯除據其泛言陳
    述外，並未舉證證明，是無從僅憑被告上開辯詞遽認其毆打
    原告係激於義憤，原告就本件損害之發生或擴大更難謂有何
    與有過失可言。再者，相關刑案一、二審判決所為之認定亦
    適與本院相同，因而判處本件被告有期徒刑4 月確定，亦有
    相關刑案一、二審卷暨判決在卷可查，故本院斟酌上情，自
    堪認原告主張之侵權行為係真實。
五、按因故意或過失，不法侵害他人之權利者，負損害賠償責任
    。又不法侵害他人之身體、健康、名譽、自由、信用、隱私
    、貞操，或不法侵害其他人格法益而情節重大者，被害人雖
    非財產上之損害，亦得請求賠償相當之金額。民法第184 條
    第1 項前段、第195條第1項前段分別定有明文。原告主張其
    因被告上開侵權行為受傷經就醫治療，精神上所遭受之痛苦
    實難言喻，爰請求被告賠償精神損失20萬元等語。經查，原
    告因本件侵權行為以致受有因而受有眼瞼及眼周區之挫傷、
    眼球挫傷、續發性非感染性虹膜睫狀體炎及眼前房出血等傷
    害，身體及精神上自受有相當之痛苦，故原告請求賠償慰撫
    金，固非無據。惟關於請求之金額，本院審酌原告本件侵權
    行為時49歲，臺北市立太平國民小學畢業，98年度股利所得
    給付總額約為7 千元，並在臺北縣新莊市境內有房地，另有
    多筆投資，合計約130 餘萬元；被告於本件侵權行為時43歲
    ，臺北市立內湖國民中學畢業，98年度薪資所得5 萬餘元，
    另兩造素昧平生，本件侵權行為之地點為臺北縣新莊市○○
    街46巷20號前之公共通行巷道，被告於該處飼養體型至少為
    中型犬之土狗，對來往通行之他人吠叫，本極易使他人產生
    驚懼，嗣經原告對狗制止吠叫而心生不快，竟因此朝向人身
    極為重要之眼部對原告揮拳毆擊，雖僅揮擊一拳，惟因而造
    成原告眼部受有上開傷害等情事，以及兩造之身分、社會地
    位、智識水準，及兩造其他實際狀況等一切情狀，認原告請
    求賠償精神慰撫金20萬元，尚屬過高，應核減為12萬元，方
    屬公允，逾此部分之請求則不應准許。
六、從而，原告依據侵權行為之法律關係，請求被告給付原告12
    萬元，及自起訴狀繕本送達之翌日即99年1 月24日起至清償
    日止，按週年利率5%計算法定遲延利息之範圍，為有理由，
    應予准許；逾此部分之請求則無理由，自應予以駁回。
七、本件原告勝訴部分係所命給付之金額未逾50萬元之判決，本
    院依民事訴訟法第389 條第1項第5款之規定，依職權宣告假
    執行；惟被告陳明願供擔保聲請免為假執行，爰酌定相當之
    擔保金額宣告之。
八、訴訟費用負擔之依據：民事訴訟法第79條。
中    華    民    國    99    年    9     月    7     日
                  民事第二庭法  官  鍾啟煌
以上正本係照原本作成。
如對本判決上訴，須於判決送達後20日內，向本院提出上訴狀，
上訴臺灣高等法院（應按他造人數提出繕本），如委任律師提起
上訴者，應一併繳納上訴審裁判費。
中    華    民    國    99    年    9     月    7     日
                            書記官  張國仁

司法院資訊處製作；財團法人民間司法改革基金會備份。
